臺灣雲林地方法院刑事判決　　　　　　　　　　　　　九十一年度訴字第三七八號
　　公　訴　人　臺灣雲林地方法院檢察署檢察官
　　被　　　告　戊○○
　　指定辯護人　本院公設辯護人丙○○
右列被告因強盜等案件，經檢察官提起公訴（九十一年度偵字第三五五五號），本院
判決如左：
    主  文
戊○○共同連續竊盜，累犯，處有期徒刑參年陸月。又傷害人之身體，累犯，處拘役
參拾日。
    事  實
一、戊○○前於民國（下同）八十三年四月間，因肅清煙毒條例案件，經台灣彰化地
    方法院判處有期徒刑三年二月確定，並於九十一年六月七日執行完畢。詎仍不知
    悔改，竟基於意圖為自己不法所有之概括犯意，連續多次，於左列時、地竊取他
    人之財物：
（一）九十一年八月十九日下午三時許，與真實性名不詳之綽號「阿寶」之成年男子
      ，基於共同之犯意聯絡，一同前往廖根松位於雲林縣西螺鎮○○路三十八之一
      號住處旁之工寮內，趁其疏未注意之際，共同竊取價值新台幣（下同）一萬五
      千元之肥料噴灑機一台得手。
（二）同上日下午三時三十分許，仍與綽號「阿寶」之成年男子，繼續前往乙○○○
      位於雲林縣西螺鎮○○路三十九號之住處內（無故侵入住宅部分未據告訴），
      竊得價值約三萬元之肥料噴灑機及農用噴霧器各一台，得手後，連同事實（一
      ）部分竊得之肥料噴灑機一台，由「阿寶」持往變賣後，二人朋分花用完畢。
（三）九十一年八月二十一日下午一時許，在彰化縣溪湖鎮○○里○○路○段六一九
      號對面空地，以自其家中取得之長約十五公分之六角板手（起訴書誤繕為螺絲
      起子）一支，拆卸壬○○所有之九Ｒ–四七七○號小客車車牌二面，竊取之，
      得手後將該二面車牌懸掛在其先前向不知情之姊廖惠寶所借得之車牌號碼ＱＫ
      –八一三五號自小客車上，並利用該自小客車作為搬運贓物之交通工具。
（四）於同日（九十一年八月二十一日）下午一時三十分許，駕駛前揭原車牌號碼Ｑ
      Ｋ–八一三五號而懸掛九Ｒ–四七七○號車牌之自小客車，至雲林縣斗六市○○路一七九號「大億農具行」店門口，趁該店負責人辛○○疏未注意之際，竊
      取其所有價值三萬元之肥料噴灑機二台，得手後，該肥料噴灑機二台置於上開
      自小客車內，載離現場。
（五）同日下午二時許，繼續駕駛上開自小客車，至雲林縣莿桐鄉埔尾村油車六十一
      號工寮內，竊取己○○所有農用噴霧器一台、電鑽二支及磨砂機一台，合計價
      值約二萬六千元，仍以上開自小客車載離現場。
（六）同日下午二時十分許，仍駕駛上開自小客車，至癸○○位於雲林縣莿桐鄉埔尾
      村油車七十八號住宅旁之倉庫，侵入該倉庫內（侵入住宅部分，業經撤回告訴
      ），著手竊取癸○○所有置於該處之農藥噴霧機，尚未得手時，因被癸○○之
      鄰居發現而逃逸。
（七）同日下午二時二十分許，再繼續駕駛上開自小客車，至位於雲林縣警察局莿桐
      分駐所旁、雲林縣莿桐鄉○○村○○路十二號，甲○所經營之「宜美噴霧器材
      行」店內（無故侵入住宅部分未據告訴），竊取甲○所有價值一萬二千元之噴
      霧器乙台，得手後，將該噴霧器搬至前揭汽車內，再接續竊取第二台噴霧器時
      ，為丁○○、甲○夫婦發現後，趨前逮捕戊○○時，戊○○可預知如予強力掙
      脫，可能使逮捕人受傷，仍另基於傷害之不確定故意，予以強力掙脫，終使甲○受有右足背挫傷、腫痛之傷害，丁○○受有胸部瘀血之傷害（未據告訴）。
      嗣經約十分鐘後，由聞訊到場之警員合力逮捕，並當場在戊○○所駕駛之上開
      自小客車內，扣得施肥機與農藥噴霧機各二台、電鑽二支、磨砂機一台及九Ｒ
      –四七七○號車牌二面等贓物。
二、案經甲○、鍾勝雄訴由雲林縣警察局斗六分局報請臺灣雲林地方法院檢察署檢察
    官偵查起訴。
    理  由
一、右開事實，訊之被告戊○○除事實（二）部分辯稱只竊取一台肥料噴灑機外，其
    餘部分，均經被告坦白承認。經查：
（一）被告上開自白部分，核與被害人辛○○、癸○○、甲○、丁○○四人在本院之
      結證，被害人廖根松、蘇坤得、己○○等人在警詢中之指訴，及廖惠寶在警詢
      中之陳述情節相符，並有診斷證明書一紙、贓物認領保管單五紙、車籍作業系
      統查詢認可資料二紙及贓物照片六張在警、偵卷可按，足信與事實相符。
（二）又被告確實於事實（二）之時地，與姓名年籍不詳之綽號「阿寶」之成年男子
      ，共同竊取被害人乙○○○所有之肥料噴灑機與農用噴霧器各一台之情，業經
      被告在警、偵訊中坦白承認，有上開警、偵訊筆錄可參，核與被害人乙○○○
      在警詢中之指訴情節相符，足信屬實。被告在本院翻異前詞，空言辯稱只竊取
      一台肥料噴灑機云云，應係意圖卸責之詞，不足採信。
二、核被告戊○○所為，事實（一）至（五）、及事實（七）竊取被害人甲○所有之
    農用噴霧器部分，均係犯刑法第三百二十條第一項竊盜罪；事實（六）部分，已
    著手竊盜而未遂，係犯同法第三百二十條第三項、第一項竊盜未遂罪；事實（七
    ）傷害甲○部分，係犯同法第二百七十七條第一項傷害人之身體罪。犯罪事實（
    一）、（二）部分，被告與真實姓名年籍不詳之綽號「阿寶」之成年男子，有犯
    意之聯絡，及行為分擔，為共同正犯，公訴意旨漏未論述，尚有未洽。被告上開
    七次竊盜犯行，時間緊接，所犯犯罪構成要件相同之罪名，顯係出於概括之犯意
    反覆所為，為連續犯，應依刑法第五十六條之規定，從重論以一共同連續竊盜罪
    名，並加重其刑。被告所犯共同連續竊盜及傷害罪間，犯意各別，所犯罪名不同
    ，應予分論併罰。被告前於八十三年四月間，因肅清煙毒條例案件，經台灣彰化
    地方法院判處有期徒刑三年二月確定，並於九十一年六月七日執行完畢，為被告
    所自陳，並有台灣高等法院被告全國前案紀錄表及刑案資料查註紀錄表可參，足
    信無誤，其於五年以內再犯上開有期徒刑以上之二罪，均為累犯，傷害部分，應
    加重其刑，連續竊盜部分，應遞加重其刑。
三、公訴意旨以被告於事實（七）之竊盜行為時，經被害人甲○、丁○○夫婦發現趨
    前逮捕後，竟為防護贓物並脫免逮捕，當場對甲○等人施以強暴，與其等發生扭
    打，致使甲○受有右足背挫傷、腫痛之傷害，已觸犯刑法第三百二十九條規定之
    準強盜罪嫌。然公訴人認被告涉犯上開罪嫌，無非係以告訴人甲○在警詢中之指
    訴，及上開診斷證明書一紙、與被告之警詢筆錄載有被告曾與告訴人發生扭打等
    情為證。惟為被告所否認，並辯稱：當時被害人抓住被告，被告要掙脫，二人扭
    在一起，被告並未對被害人使用暴力等語。經查：
（一）按刑法第三百二十九條之準強盜罪，需以竊盜或搶奪，因防護贓物、脫免逮捕
      或湮滅罪證，而當場施以強暴脅迫者，始能成立。又所謂「強暴」，是指行為
      人以有形之體力或其他行為，造成被害人一種心理上或生理上被強制之狀態，
      而足以妨礙被害人之意思決定或依其意思決定而行動之自由者（林山田著刑法
      特論、八十年二月再修訂四版、上冊第一四一頁參照）。即上開準強盜罪之成
      立，不但需行為人有當場之積極施暴行為，且需其行為已足以造成被害人心理
      上或生理上之被強制狀態者，始足當之；若行為人僅於他人為逮捕時，而為單
      純之掙脫行為，因無對逮捕者積極為施暴行為，且其行為亦不足以造成被害人
      之心理上或生理上之被強制狀態，故難謂已該當於上開準強盜罪之犯行。
（二）查上開告訴人所受足背挫傷、腫痛之傷害，於任何逮捕犯人之緊急情況下，均
      屬容易造成之傷害。而被告之警詢筆錄雖有被告與告訴人發生扭打之記載，然
      被告亦於該警詢中強調沒有使用暴力，只有掙脫之行為等情，有該警詢筆錄可
      參。是該警詢筆錄所謂「扭打」，究係指單純之掙脫行為，亦或有積極之施暴
      行為，尚屬不明。
（三）又告訴人甲○雖在本院結證稱：「．．．之後我與我先生就要去抓被告並要把
      被搬走的噴霧器搶回來，就與被告發生拉扯．．．，拉扯的時候我就受傷了。
      被告他的力氣很大，我先生的胸口也有（被）被告撞到，有去看中醫。」等語
      。然經辯護人詰問證人：被告是否有存心要打人，或只是有掙脫行為。證人則
    證稱不清楚等語。
（四）再者，證人丁○○亦證稱：證人之太太喊叫時，被告已經要抱第二台噴霧器，
      證人就跑出來了，被告他就將噴霧器放下，要跑回車子上離開，於是證人就追
      過去抱住被告的身體，當時與被告拉扯大約十多分鐘等語。然經辯護人詰問證
      人：「你將他抱住之後被告有無打你？」證人則答稱：「因為沒有發生（過）
      這種事情很緊張，我也不知道被告有無打，但是到派出所我也沒有怎麼樣，第
      二天的時候我才知道我的身體有瘀血。我太太是在警察局的時候腳就受傷了。
      」等語。
（五）可見上開二位證人均無法確定被告當時是否確有對渠等為積極之施暴行為。且
      證人丁○○當時是雙手抱住被告之身體，並長達約十分鐘之久，如被告有施暴
      之意思及行為，則證人之受傷應屬難免，且其傷勢當亦不輕。然證人到警局時
      ，並未發現其身體有何不適，而係於第二天才發現其身體有瘀血，可見被告所
      辯其當時只是掙脫逮捕，並無施暴之行為，尚堪採信。尚難以證人甲○受有上
      開傷害，即認被告已有當場施暴之行為。
（六）從而，本件並無證據足以證明，被告確有上開準強盜之犯罪事實。惟本院所認
      定之上開犯罪事實，核與起訴之事實屬同一之社會事實；且被害人甲○於被告
      竊取其農用噴霧器時，當場以逮捕被告及取回贓物之意思而逮捕被告，自屬正
      當防衛之權利行使行為，而被告可預知其如強力掙脫，將使逮捕人受傷，而仍
      為之，終至使甲○受有前開傷害，自應負故意傷害人之身體之罪責，故應變更
      檢察官所引應適用之法條，改論以觸犯前開竊盜及傷害罪名。
四、又起訴犯罪事實（六）部分，被告尚未得手，即為被害人癸○○之鄰居發現而逃
    逸，業經被害人結證屬實，公訴意旨認被告為竊盜既遂，尚有未洽。另被告侵入
    住宅部分，亦經告訴人癸○○當庭撤回告訴，此部分本應為公訴不受理之判決；
    然公訴意旨認該部分，與被告所犯竊盜罪部分，有牽連犯之裁判上一罪之關係，
    故不另為公訴不受理之諭知，均併此敘明。
五、爰審酌被告前有肅清煙毒條例案件前科之素行，與被告竊取行為高達七次，且犯
    罪事實（七）之竊取地點，係在雲林縣警察局莿桐分駐所旁，其手段可謂明目張
    膽，和被害人所受之損害，及犯後坦承大部犯行等一切情狀，分別量處如主文所
    示之刑。至於被告用以竊取車牌之六角板手一支，係被告自家中取得，並非被告
    所有，且未扣案，故不予宣告沒收，併此敘明。
六、據上論斷，應依刑事訴訟法第二百九十九條第一項前段、第三百條，刑法第二十
    八條、第五十六條、第二百七十七條第一項、第三百二十條第一項、第四十七條
    ，罰金罰鍰提高標準條例第一條前段，判決如主文。
本案經檢察官庚○○到庭執行職務。
中　　　華　　　民　　　國　　　九十一　　年　　　十二　　月　　十六　　日
                                         臺灣雲林地方法院刑事第一庭
                                             法　官
右正本證明與原本無異。
如不服本判決，應於送達後十日內，向本院提出上訴狀。（須附繕本）
                                             書記官
中　　　華　　　民　　　國　　　九十一　　　年　　　十一　　月　　十　　日
附錄參考法條：
刑法第二百七十七條第一項
傷害人之身體或健康者，處三年以下有期徒刑、拘役或一千元以下罰金。
刑法第三百二十條
意圖為自己或第三人不法之所有，而竊取他人之動產者，為竊盜罪，處五年以下有期
徒刑、拘役或五百元以下罰金。
意圖為自己或第三人不法之利益，而竊佔他人之不動產者，依前項之規定處斷。
前二項之未遂犯罰之。
